臺灣宜蘭地方法院刑事判決　　　　　　　　　　　　九十一年度交易字第一二二號
　　公　訴　人　臺灣宜蘭地方法院檢察署檢察官
　　被　　　告　戊○○
　　選任辯護人　沈明欣
右列被告因過失傷害案件，經檢察官提起公訴（九十一年度調偵字第十九號），本院
判決如左：
    主  文
戊○○因過失傷害人，處有期徒刑月，如易科罰金，以參佰元折算壹日。
    事  實
一、戊○○於民國九十年十二月二十九日下午八時四十五分許，駕駛所有車牌號碼Ｇ
    Ｘ─五二六三號自用小客車，沿宜蘭縣三星鄉○○○○道路往三星方向行駛，行
    至宜蘭縣三星鄉○○村○○路八十四之二號前時，其本應注意行車速度，依標誌
    或標線之規定，無標誌或標線者，在市區道路，時速不得超過五○公里，在郊外
    道路時速不得超過六○公里，但在未劃設車道線或行車分向線之道路，市區時速
    不得超過三○公里，郊外時速不得超過四○公里；又汽車行駛時，駕駛人應注意
    車前狀況，並隨時採取必要之安全措施；且行經交岔路口時，不得超車；而依當
    時天候陰、夜間有照明、路面乾燥、路面無缺陷、無障礙物等情形，並非不能注
    意，於速限四十公里之路段，竟貿然以六十公里之速度超速行駛，且違規超車，
    致不慎與丁○○所騎乘搭載甲○○同向右前方行駛之車牌號碼ＧＫＣ—七五０號
    重機車發生擦撞，致丁○○受有頭部外傷蜘蛛膜下腔出血、右手及雙膝擦傷、外
    傷性腦傷等傷害；甲○○則受有左側鎖骨骨折及左側脛腓骨骨折併多處擦傷等傷
    害。
二、案經戊○○自首及丁○○、丁○○之法定代理人丙○○、甲○○及甲○○之法定
    代理人乙○○訴請宜蘭縣警察局三星分局報告台灣宜蘭地方法院檢察署檢察官偵
    查起訴。
    理  由
一、訊據被告戊○○對於與告訴人丁○○所騎乘之機車發生撞擊，以及丁○○、甲○○二人因本件車禍受有前揭傷害等事實坦承，核與告訴人丁○○、甲○○指述情
    節大致相符，並有道路交通事故現場調查表可資佐證。告訴人丁○○及甲○○各
    受有前揭傷勢，此有財團法人天主教靈醫會羅東聖母醫院診斷證明書、財團法人
    羅許基金會羅東博愛醫院診斷證明書等在卷可參。雖被告否認有何過失傷害犯行
    ，辯稱：當時行經該路段時速約六十公里左右，因被害人沒有打燈號忽然左轉，
    我來不及煞車就撞上告訴人所騎乘之機車云云，惟經比對道路交通事故調查報告
    表所記載當地之行車速度限制（四十公里）、現場照片所示被告車輛車頭引擎蓋
    嚴重凹陷，並輔以被告於警訊中及本院中供述：「我當時行經事故路段，前面有
    一部機車，我想超車，但剛好路口前面之機車沒有打方向燈即靠左轉，我所駕駛
    之車輛來不及煞車，便撞上被害人之機車」、「當時我車速約六十公里左右，被
    害人在我右前方，同向行駛約距離二、三十公尺，因被害人突然左轉且未打方向
    燈，因此煞車不及撞上」等語（見警訊筆錄及本院訊問筆錄），足見被告當時明
    顯超速行駛，且於路口不當超車，因此雖與前方之被害人行車距離相距二、三十
    公尺，仍無法就前方車輛之行駛情形適時採取必要之安全措施，其因超速、違規
    超車且未注意車前狀況做好隨時停車之準備方才導致本件車禍產生之事實，應足
    認定，而部分認定與臺灣省基宜區行車事故鑑定委員會及台灣省車輛行車事故覆
    議鑑定委員會鑑定意見認定相符，有該鑑定委員會九十一年四月十日台灣省基宜
    鑑字第九一Ｏ一四四號函及九十一年七月四日府覆議字第九一０九八四號函在卷
    可稽。
二、按汽車行駛時，駕駛人應注意車前狀況並隨時採取必要之安全指施，且行車速度
    ，在市區道路，時速不得超過五○公里，在郊外道路時速不得超過六○公里。但
    在未劃設車道線或行車分向線之道路，市區時速不得超過三○公里，郊外時速不
    得超過四○公里；又行經交岔路口時不得超車，道路交通安全規則第九十三條第
    一項第一款、第九十四條第三項、第一百零一條第一款分別定有明文。被告駕車
    自應注意上開規定，且依肇事當時狀況，又無不能注意之情事，竟疏於注意，以
    致肇事致人受傷，被告應負過失責任殊至明顯，且被告過失行為與告訴人二人所
    受傷害間，具有相當因果關係，被告犯行足以認定。
三、核被告所為，係犯刑法第二百八十四條第一項前段之過失傷害。查被告於犯罪後
    ，即向到場宜蘭縣警察局員警表示肇事，接受調查，係對未發覺之犯罪自首而受
    裁判，且有宜蘭縣警局函覆之調查表在卷可稽，應依刑法第六十二條前段之規定
    減輕其刑。爰審酌被告之品行、對本件車禍被告係肇事之主要原因、對被害人身
    體健康所生之危害，及其事後雖曾試圖與告訴人洽談賠償事宜，然雙方對於賠償
    金額之認知差距甚大，故迄今仍未與被害人達成和解並賠償被害人所受之損害以
    ，以及於犯罪後之態度等一切情狀，量處如主文所示之刑，並諭知易科罰金折算
    標準。
據上論斷，應依刑事訴訟法第二百九十九條第一項前段，刑法第二百八十四條第一項
後段，第六十二條、第四十一條第一項，罰金罰鍰提高標準條例第一條前段，第二條
判決如主文。
本案經檢察官吳慧蘭到庭執行職務
中      華      民      國    九十一    年     八     月      三十      日
                                        臺灣宜蘭地方法院刑事第一庭
                                            法  官  李  毓  華
右正本證明與原本無異。
如不服本判決，應於判決送達後十日內，向本院提出上訴狀。（應附繕本）
                                            書記官  林  慶  生
中      華      民      國    九十一    年     九     月       二       日
附錄法條：
中華民國刑法第二百八十四條
 (過失傷害罪)
因過失傷害人者，處六月以下有期徒刑、拘役或五百元以下罰金，致重傷者，處一年
以下有期徒刑、拘役或五百元以下罰金。
從事業務之人，因業務上之過失傷害人者，處一年以下有期徒刑、拘役或一千元以下
罰金，致重傷者，處三年以下有期徒刑、拘役或二千元以下罰金。
